臺灣高等法院高雄分院民事判決
111年度原上易字第5號
上  訴  人   Ａ女(BQ000-A108094)
             甲女(BQ000-A108094B)
共      同
訴訟代理人   杜海容律師
被上訴人     莊謹憶  

訴訟代理人   薛政宏律師
             朱元龍  
被上訴人     Ｂ女      真實姓名年籍詳卷
兼法定代理人 乙男      真實姓名年籍詳卷
上列當事人間請求侵權行為損害賠償事件，上訴人對於中華民國
111年1月18日臺灣屏東地方法院109年度原訴字第23號第一審判
決提起上訴，本院於111年5月4日言詞辯論終結，判決如下：
    主  文
上訴駁回。
第二審訴訟費用由上訴人負擔。
    事實及理由
一、上訴人起訴主張：上訴人A 女為被上訴人B 女之堂姊，B 女
    於108 年8 月初暫住在被上訴人丁○○與友人合租之屏東縣○○
    市○○路某處房屋（完整地址詳卷；下稱租屋處），A 女因參
    加暑修課程於同年月6 日向B 女借住上開房間，B 女於108 
    年8 月7 日晚間，在租屋處客廳以「寄宿該處要與丁○○一同
    飲酒較有禮貌」為由，約A 女與己及丁○○一同飲酒，A 女因
    自知其醉後會意識模糊，易將身旁男性誤認為男友而有親密
    之舉而不知抗拒，且前已有類似狀況發生，乃商請B 女於其
    酒醉後幫忙照顧看護，勿使其酒後失態，B 女亦明知A 女會
    酒後失態而允之，A 女遂放心與B 女、丁○○同飲。A 女於同
    日23時許酒醉，B 女藉口其已有醉意而回房休息，獨留A 女
    與丁○○續飲，並於與丁○○以通訊軟體對話，得知丁○○有意與
    A 女發生性交行為時，仍基於幫助丁○○對A 女為性交行為之
    犯意，任由丁○○將A 女帶進租屋處另一房間，丁○○遂違反A 
    女之意願，以其陰莖插入A 女陰道，接續對A女為2 次強制
    性交行為。縱認丁○○對A 女所為性交，未違反A 女之意願，
    亦係趁A 女酒醉意識模糊，誤認丁○○為其男友而不知抗拒狀
    態為之。丙○為A 女之母，丁○○、B 女上開故意不法行為，
    係侵害A 女之身體、健康及貞操，及丙○基於父母子女關係
    之身分法益且情節重大。A 女、丙○得依民法第184 條第1 
    項前段、第185 條、第195 條第1 項前段、第3 項規定，請
    求丁○○、B 女加計法定遲延利息連帶賠償A 女新台幣（下同
    ）60萬元、賠償丙○45萬元。又B 女於行為時為有識別能力
    之限制行為能力人，乙○為其法定代理人，上訴人依民法第1
    87 條第1 項規定，請求乙○與B 女連帶負損害賠償責任。聲
    明請求命丁○○、B 女應連帶給付A 女60萬元、給付丙○45萬
    元，及均自起訴狀繕本最後送達翌日起至清償日止，按週年
    利率百分之5 計算之利息。乙○應就B女上開給付部分連帶負
    給付之責。
二、被上訴人在原審之答辯：　　
  ㈠丁○○：A 女自行要求飲用烈酒，並於酒後主動向伊撒嬌，進
    而與伊發生性行為，伊之行為並無不法可言。又縱認為有，
    亦未侵害丙○基於父母子女關係之身分法益，上訴人向伊請
    求損害賠償，洵屬無據，所請求之慰撫金數額亦屬過高等語
    ，資為抗辯。
  ㈡B 女及乙○：B 女並未向A 女灌酒，亦不知A 女於酒醉後將誤
    認他人為其男友而與其發生性行為，請求B 女及乙○負損害
    賠償責任，洵屬無據，所請求之慰撫金數額亦屬過高等語，
    資為抗辯。
三、原審判命被上訴人被上訴人丁○○、B 女應連帶給付甲○30萬
    元、給付丙○5萬元，及均自109年8月19日起至清償日止，按
    週年利率百分之五計算之利息，乙○應就B 女應給付部分負
    連帶給付之責，並為附條件之准、負假執行宣告，駁回其餘
    之訴。上訴人就其受敗訴判決部分，上訴請求廢棄該不利於
    己部分之判決，命被上訴人再連帶給付丙○、乙女依序各為3
    0萬元、40萬元本息；被上訴人則聲明請求駁回上訴（被上
    訴人就原審判命其等給付部分，未據上訴）。
四、不爭執事項
　㈠A 女、B 女依序為民國90、92年出生，A 女為B 女之堂姊；
    丙○為A 女之母，乙○為B 女之父。
  ㈡A 女與丁○○、B 女於108 年8 月7 日晚間同在租屋處飲酒，
    丁○○於A 女酒醉之際，以陰莖進入A 女陰道方式，對A 女為
    性交行為2 次。
  ㈢丁○○上開行為，原審法院刑事庭以109 年度原侵訴字第1 號
    判決丁○○成年人與少年共同2 人以上故意對少年強制性交，
    處有期徒刑8 年，嗣經本院（109 年度原侵上訴字第8 號）
    刑事判決改判丁○○犯成年人故意對少年乘機性交罪，處有期
    徒刑3 年8 月，最高法院（110 年度台上字第4063號刑事判
    決）駁回丁○○之上訴確定。B女上開行為，則原審法院少年
    法庭（110 年度少侵訴字第4號）判決B 女犯幫助趁機性交
    罪，處有期徒刑1 年，緩刑2 年，緩刑期間付保護管束。　
    　　　
五、本院判斷
　　本件經原審審理認定並據為判決後，僅上訴人上訴，被上訴
    人則未為上訴，基於不利益變更禁止原則，本院即僅應就上
    訴所主張「原審法院酌定慰撫金之金額，有無過低？」之唯
    一爭點，論敘如下：
　　按非財產上賠償之金額是否相當，應斟酌實際加害情形、影
    響該權利是否重大、被害者與加害人之身分地位、經濟狀況
    及其他各種情形，以為核定之準據。經查，A 女之健康、貞
    操權，及丙○基於父母子女之身分法益，因丁○○、B 女上該
    不法行為致受侵害，精神上自受有相當程度之痛苦。A 女為
    90年出生，名下無不動產；丙○為53年出生，教育程度為國
    中畢業，108 年度申報所得約為40餘元，名下有土地2 筆、
    汽車1 輛、投資1 筆；丁○○82年出生，教育程度為高職，擔
    任運輸業之司機，名下無不動產；目前在監執行徒刑；B 女
    為92年出生，高職肄業，年度申報所得不高，名下無不動產
    ；乙○係61年出生，國中畢業，108 年度申報所得約為60萬
    元，名下有土地2 筆，有戶籍資料、實習證明、稅務電子閘
    門財產所得調件明細表可參。又A女、B女乃堂姊妹，即甲○
    、丙○與B 女、乙○間彼此有親屬關係，本件係飲用酒類所引
    發，本院斟酌上該事發肇因及事實經過之始末等情節，認甲
    ○、丙○所得請求被上訴人賠償慰撫金之金額，依序應各以30
    萬元、5 萬元為相當。上訴人指被上訴人未與其和解、犯後
    態度不佳、原審未考量性交次數等情，主張慰撫金額應再予
    提高，不應准許。
六、上訴人依侵權行為法律關係，請求被上訴人連帶給付甲○60
    萬元、丙○45萬元本息，其等之請求依序在30萬元、5萬元及
    自起訴狀繕本送達後之109年8月19日起至清償日止，按週年
    利率百分之五計算法定遲延利息範圍內，洵屬正當，應予准
    許，逾此金額之請求則不應准許。原審因而駁回上訴人超過
    上該應准許金額部分之請求，核無違誤。上訴意旨指摘原審
    此部分判決不當，求予廢棄改判，為無理由，應予駁回其上
    訴。爰判決如主文。
中　　華　　民　　國　　111 　年　　5 　　月　　25　　日
                            民事第二庭    
                                審判長法  官 黃國川
                                      法  官 李怡諄
                                      法  官 許明進
以上正本證明與原本無異。
本件不得上訴。
中　　華　　民　　國　　111 　年　　5 　　月　　26　　日
                                書   記   官 戴志穎